最高法院民事判決　　　　　　　　　　　　　　　八十六年度台上字第三二五四號
　　上 訴 人　乙○○
　　被上訴人　丙○○
　　　　　　　甲○○
右當事人間請求塗銷土地所有權移轉登記事件，上訴人對於中華民國八十六年二月二
十四日台灣高等法院高雄分院第二審判決（八十五年度重上字第九二號），提起上訴
，本院判決如左：
    主  文
上訴駁回。
第三審訴訟費用由上訴人負擔。
    理  由
本件上訴人主張：坐落屏東縣枋寮鄉○○○段第八五○地號、地目田、面積○‧九○
二五公頃之土地為伊所有，於民國六十八年一月二十四日以買賣為原因移轉登記為被
上訴人丙○○所有，當時伊在交通大學讀書，並未出售系爭土地與丙○○，該買賣顯
然為虛偽，或他人之無權處分行為，應為無效，其移轉行為應予塗銷。又七十四年十
一月十八日丙○○再將系爭土地以買賣為原因移轉登記為被上訴人甲○○所有，其移
轉為無權處分行為，亦屬無效，應予一併塗銷等情，爰求為命被上訴人應將各該移轉
登記塗銷之判決。
被上訴人丙○○則以：伊於六十七、八年間經第三人陳元壽、陳光雄之介紹而買受系
爭土地，並委由代書李文玉辦理所有權移轉登記，當時係由上訴人之母林陳智將申請
登記有關文件土地所有權狀、身分證明、印章、印鑑證明等交付代書辦理移轉登記，
且在此之前，上訴人亦曾將移轉不動產登記之證件交付其母委託其出售他筆土地，即
使上訴人之母出售系爭土地為無權處分，伊可主張上訴人應負表見代理人責任。被上
訴人甲○○則以：伊買受系爭土地時，該土地係登記為丙○○名義所有，與上訴人無
涉，縱前揭上訴人之母與丙○○之買賣有瑕疵而無效，伊為善意第三人依土地法第四
十三條規定，亦應受保護各等語，資為抗辯。
原審審理結果，以：上訴人之母林陳智於第一審雖證稱：伊未出售系爭土地，該土地
係由伊嫂即陳文華之妻賣的，印鑑證明係為出賣另筆土地所申領者等語。惟證人陳文
華（即上訴人之母舅）則證稱：當時係經陳光雄介紹由林陳智出售系爭土地，訂約時
林陳智有在場。證人陳光雄證稱：「在陳文華家寫買賣契約，林陳智有在場，價金除
償還農會貸款新台幣（下同）四十萬元外，餘款由林陳智拿走。」而書寫本件買賣契
約之證人李張麗敏在第一審證稱：「訂約時林陳智、陳文華在場，買賣契約由我辦理
，我有問所有人為林陳智之子名義，他說有經其同意，價金扣掉四十萬元之貸款外，
餘由她（即林陳智）取走，當時原告（上訴人）之母說原告無法出來，由其全權處理
的。」「由林陳智拿出原告之印鑑證明給我」各等語。足見上訴人當時在學中，由其
母林陳智持所有權狀、印章、印鑑證明等文件，經仲介者之介紹出售系爭土地，至為
明灼，林陳智上開供證，不足採信。按由自己之行為表示以代理權授與他人，或知他
人表示為其代理人而不為反對之表示者，對於第三人應負授權人之責任，民法第一百
六十九條定有明文。本件上訴人之母既曾持上訴人之所有權狀、印章、印鑑證明出售
他筆土地無誤，嗣後又持系爭土地之所有權狀、及上訴人之印章、印鑑證明出售系爭
土地，而上開證件足供出售系爭土地之用，就外觀而言，自足使第三人相信上訴人有
授與其母代理權而出售系爭土地，為保護交易之安全，上訴人自應負授權人之責任，
從而本件上訴人之母代理出售系爭土地與丙○○並已移轉登記完畢之行為，應認對上
訴人有效。上訴人主張上開移轉登記行為無效，請求塗銷，難認有據，不應准許。又
被上訴人甲○○向丙○○買受系爭土地時，系爭土地已登記為丙○○名義所有，縱認
前揭上訴人之母與丙○○之買賣有瑕疵而無效，依土地法第四十三條規定，甲○○為
善意第三人應受保護，上訴人請求塗銷其所有權登記，亦無足取，不應准許。因而維
持第一審所為上訴人敗訴之判決。
本院按土地法第四十三條規定依該法所為之登記，有絕對效力。而依卷存資料，尚無
證據足以證明被上訴人甲○○知悉前手間登記原因有無效或得撤銷之情事，其信賴登
記而取得系爭土地所有權，依法應受保護。上訴人未舉證證明甲○○為惡意第三人，
其請求塗銷被上訴人間就系爭土地所有權移轉登記，自屬難予准許。被上訴人間就系
爭土地所有權移轉登記，既屬不得塗銷，則上訴人與被上訴人丙○○間之移轉登記原
因縱有無效或得撤銷情事，亦屬無從辦理塗銷。原判決理由記載上訴人之母林陳智持
有系爭土地所有權狀等文件，曾出售上訴人所有他宗土地，復出售本件系爭土地，上
訴人對第三人丙○○即應依表見代理法則負授權人責任云云，立論雖屬失當，然系爭
土地已為善意第三人甲○○所取得，其信賴登記所取得之系爭土地所有權，應受保護
，不得塗銷其登記，則上訴人與丙○○間之移轉登記，依上說明亦屬無從塗銷。原審
為上訴人敗訴之判決，所持部分理由雖有不當，但結果並無二致，仍應駁回其上訴。
上訴論旨，以前開情詞，聲明廢棄原判決，非有理由。
據上論結，本件上訴為無理由。依民事訴訟法第四百八十一條、第四百四十九條第二
項、第七十八條，判決如主文。
中      華      民      國    八十六    年      十      月    二十三    日
                              最高法院民事第六庭
                                  審判長法官  蕭  亨  國
                                        法官  吳  正  一
                                        法官  鄭  三  源
                                        法官  楊  隆  順
                                        法官  陳  淑  敏
      右正本證明與原本無異
                                              書  記  官
中      華      民      國    八十六    年     十一     月      七      日
